【裁判字號】    97,上訴,154
【裁判日期】    970319
【裁判案由】    違反槍砲彈藥刀械管制條例
【裁判全文】
臺灣高等法院臺中分院刑事判決         97年度上訴字第154號
上  訴  人
即  被  告  乙○○
指定辯護人  本院公設辯護人  賴泰鈞
上列上訴人因違反槍砲彈藥刀械管制條例案件，不服臺灣臺中地
方法院96年度訴字第2532號中華民國96年12月11日第一審判決（
起訴案號：臺灣臺中地方法院檢察署96年度偵字第13577號），
提起上訴，本院判決如下：
    主  文
上訴駁回。
    事  實
一、乙○○明知具有殺傷力之空氣槍，係槍砲彈藥刀械管制條例
    第四條所規定管制之槍砲，未經許可不得無故持有，仍於民
    國（下同）95年1月間某日，在臺中縣豐原市某玩具模型槍
    店以新台幣（下同）1萬6千元購買空氣槍1支（槍枝管制編
    號：0000000000號），作為打斑鳩之用，即未經許可而繼續
    持有之。嗣於96年5月20日19時許，在臺中市○區○○路372
    之5號友人徐子婷住處為警查獲，並扣得上開具殺傷力之空
    氣槍1支、底火一盒（不具殺傷力）。
二、案經臺中市警察局移送臺灣臺中地方法院檢察署檢察官偵查
    起訴。
    理  由
一、上訴人即被告乙○○（下稱被告）未於本院審判期日到庭，
    惟其於原審及本院具狀供陳，固不否認於上揭時地持有空氣
    長槍為警查獲之事實，惟否認有違反槍砲彈藥刀械管制條例
    之犯行，辯稱：扣案空氣長槍一枝係伊用來發射ＢＢ彈遊戲
    使用，伊並不知對人体有殺傷力云云。惟查，被告自警訊及
    偵審中均不否認持有上開空氣長槍1支之事實，且有空氣長
    槍1支扣案足憑，該空氣槍經送請鑑定，依內政部警政署刑
    事警察局96年6月15日刑鑑字第0960083550號鑑驗通知書所
    載略稱：送鑑空氣槍1支（槍枝管制編號：0000000000號）
    ，認係空氣槍，以外接高壓鋼瓶內之氣體為發射動力，經測
    試結果，其發射彈丸單位面積動能為28.2焦耳／平方公分。
    再有關殺傷力之相關數據：依日本科學警察研究所之研究結
    果，彈丸單位面積動能達20焦耳／平方公分，則足以穿入人
    体皮肉層，此有該鑑驗通知書在卷可憑。送鑑空氣槍1支具
    有殺傷力，足堪認定。被告雖以不知該槍枝具殺傷力置辯，
    惟被告供稱上開空氣槍係以1萬6千元購得，買來作為打斑鳩
    之用等語。是上開空氣槍之價買金額非低，遠逾一般模型玩
    具槍之價格，被告復自承買來作為打斑鳩之用，則上開空氣
    槍既可用來打斑鳩之用，其客觀上對人体自有殺傷力，被告
    對此當有認識，殆無疑問。被告辯以不知有殺傷力一節，尚
    難採信。本案事證明確，被告犯行洵堪認定，應予依法論科
    。
二、按前開扣案經鑑定結果之空氣槍係屬於槍砲彈藥刀械管制條
    例第4條第1項第1款所稱之空氣槍，被告未經許可持有該空
    氣槍之行為，係犯槍砲彈藥刀械管制條例第8條第4項之未經
    許可持有空氣槍罪。原審依據上述理由，適用槍砲彈藥刀械
    管制條例第8條第4項，刑法第11條前段、第42條第3項前段
    ，並審酌被告明知未經主管機關許可不得持有槍枝，仍為持
    有之行為，對社會治安存有潛在之危險，惟其持有上開槍枝
    僅供射擊鳥類之用，未曾以該槍枝供犯罪之用，並未因此造
    成公眾或他人之現實惡害，所生損害不大，且其持有具殺傷
    力之空氣槍只有1枝，數量非多，犯罪情節尚非重大等一切
    情狀，量處被告有期徒刑3年2月、併科罰金新台幣5萬元之
    刑，並就併科罰金刑部分，諭知易服勞役之折算標準。敘明
    扣案之前揭空氣槍1枝（槍枝管制編號：0000000000號）因
    具有殺傷力，已如前述，既屬違禁物，不問屬於犯罪行為人
    與否，應依刑法第38條第2項第2款之規定併為沒收；另扣案
    底火1盒因不具殺傷力，已非違禁物，依法不得沒收。核其
    認事用法俱無不當，量刑亦稱允洽，辯護人請依刑法第59條
    酌減被告之刑，惟刑法第59條之酌量減輕其刑，必須犯罪另
    有特殊之原因與環境等等，在客觀上足以引起一般同情，認
    為即予宣告法定低度刑期尤嫌過重者，始有其適用（最高法
    院45年台上字第1165號判例參照），本件被告非法持有槍枝
    ，對社會治安存有潛在之危險，殊無堪資憫恕可言，爰不予
    酌減其刑。被告猶執陳詞否認犯罪而提起上訴，非有理由，
    應駁回其上訴。
三、被告經合法傳喚，無正當理由不到庭，爰不待其陳述逕行判
    決。
據上論斷，應依刑事訴訟法第371條、第368條，判決如主文。
本案經檢察官甲○○到庭執行職務。
中    華    民    國    97    年    3     月    19    日
            刑事第七庭   審判長 法  官 林  榮  龍
                                法  官 鄭  永  玉
                                法  官 江  錫  麟
上列正本證明與原本無異。
如不服本判決應於收受送達後十日內向本院提出上訴書狀，其未
敘述上訴之理由者並得於提起上訴後十日內向本院補提理由書（
均須按他造當事人之人數附繕本）。
                               書記官 劉  建  智
中    華    民    國    97    年    3    月    20     日
附錄論罪科刑法條：
槍砲彈藥刀械管制條例第8條：
  未經許可，製造、販賣或運輸鋼筆槍、瓦斯槍、麻醉槍、獵槍
  、空氣槍或第4條第1項第1款所定其他可發射金屬或子彈具有
  殺傷力之各式槍砲者，處無期徒刑或5年以上有期徒刑，併科
  新臺幣1千萬元以下罰金。
  未經許可，轉讓、出租或出借前項所列槍枝者，處5年以上有
  期徒刑，併科新臺幣1千萬元以下罰金。
  意圖供自己或他人犯罪之用，而犯前二項之罪者，處無期徒刑
  或7年以上有期徒刑，併科新臺幣1千萬元以下罰金。
  未經許可，持有、寄藏或意圖販賣而陳列第1項所列槍枝者，
  處3 年以上10年以下有期徒刑，併科新臺幣700萬元以下罰金
  。
  第1項至第3項之未遂犯罰之。


司法院資訊處製作；財團法人民間司法改革基金會備份。
